【裁判字號】    99,訴,419
【裁判日期】    990817
【裁判案由】    侵權行為損害賠償
【裁判全文】
臺灣臺南地方法院民事判決               99年度訴字第419號
原      告  甲○○
被      告  乙○○
上列被告因過失傷害案件，原告提起刑事附帶民事訴訟請求侵權
行為損害賠償，經本院刑事庭移送前來，本院於民國99年8月3日
言詞辯論終結，判決如下：
    主  文
被告應給付原告新臺幣壹拾肆萬零捌佰玖拾玖元，及自民國九十
九年二月二十日起至清償日止，按週年利率息百分之五計算之利
息。
原告其餘之訴駁回。
訴訟費用由被告負擔十分之一，餘由原告負擔。
本判決原告勝訴部分得假執行。
原告其餘假執行之聲請駁回。
    事實及理由
一、本件被告經合法通知，未於言詞辯論期日到場，核無民事訴
    訟法第386條所列各款情形，爰依原告之聲請，由其一造辯
    論而為判決。
二、原告起訴主張：
(一)被告於民國98年5月11日下午5時45分許，駕駛車號6J-8282
    號自用小客車，沿台南市○○○街自東往西方向行駛，行經
    建平7街與永華9街交叉路口時，本應注意汽車行駛至無號誌
    至交叉路口時，支線道車應暫停讓幹線道車先行，而依當時
    天候晴、自然光線、道路乾燥、無缺陷、無障礙物、視距良
    好等情，並無不能特別注意之情事，竟疏於注意，而未依標
    線「停」指示，停車再開，讓幹道車先行，適有原告騎承車
    牌號碼VYD-812重型機車，沿永華9街由南往北方向行駛至上
    開路口時，原告因閃避不及，與被告所駕駛之上開自小客車
    發生碰撞，原告因而倒地，並受有胸部挫傷合併肺挫傷、右
    側4-9肋骨骨折及四肢擦撞傷等傷害。
(二)本件被告肇事當時天氣晴、道路乾燥、無缺陷、無障礙物、
    視距良好等情，並無不能特別注意之情事，竟疏於車前狀況
    注意，未依標線「停」指示，停車再開，讓幹線道車先行，
    致與原告所騎乘之上開機車發生碰撞，讓原告受有上開傷害
    ，被告駕車之行為確有過失甚明。且本件經送台灣省台南區
    車輛行車事故鑑定委員會及覆議鑑定委員會亦認定被告駕車
    確有過失。因此，被告駕車過失行為與原告之傷害確有相當
    因果關係至明，爰依民法第184條第1項前段、第191條之2前
    段、第193條第1項、第195條第1項前段，提起本訴，被告應
    負之損害賠償責任如下：
  1.醫療費用：
    原告因系爭交通事故支出醫療費共計新臺幣（下同）9,541
    元，此並有財團法人奇美醫院收費收據為證。
  2.工作損失：
    原告具有藥師資格，並擔任台南市康活藥局之藥師工作。而
    依據原告於98年3月30日與康活藥局簽訂之銷售業務委任契
    約書，原告之年薪至少為576,000元（此尚不包括加班費、
    獎金、紅利等項目），是原告採最保守估計，原告每月月薪
    至少為48,000元（計算式576,000元÷12＝48,000元），惟
    原告因本車禍事故導致原告無法正常工作，而依據財團法人
    奇美醫院之診斷證明書與原告依據自身醫療專業背景，對自
    己身體復原情況之評估，認定至少需從車禍事故發生之日（
    即98年5月11日）起，充分休息靜養至99年1月止，方能完全
    回復勞動能力，重新執行藥師業務，是本件以原告受侵害前
    之身體健康狀態、社會地位、專門技能等方面酌定，被告應
    賠償原告8個半月之工作損失408,000元（計算式：48,000元
    ×8.5個月＝408,000元）。
  3.慰撫金：
    如上所述，原告於本案車禍事件發生前，係擔任藥局藥師工
    作，平日表現優異，經濟收入穩固，於社會上有相當之身份
    地位，事業前途可謂一片光明，惟本件因被告駕車之輕忽態
    度，致原告身體多處嚴重受傷，讓原告原本美好幸福之人生
    因遭此意外而完全變調。而且由於此恐怖情景深刻烙印在原
    告腦海，因此每當夜深人靜、午夜夢迴之際，當時車禍的可
    怕情況，便會不自主地一再浮現於原告眼前，是原告確實遭
    受極大恐懼及震撼，在肉體上及心靈上均留下終身無法抹滅
    之傷痛，原告身體上、精神上所受之痛苦實難以用筆墨形容
    為此原告爰請求慰撫金100萬元，以資慰撫。
  4.以上金額共計為1,417,541元（計算式：9,541＋408,000＋
    1,000,000＝l,417,541）。
(三)並聲明：1.被告應給付原告新台幣1,417,541元，及自起訴
    狀繕本送達之翌日起至清償日止，按年息百分之5計算之利
    息。2.原告願供擔保，請准宣告假執行。
三、被告未於言詞辯論期日到場，亦未提出書狀作何聲明或陳述
    。
四、本院得心證之理由：
(一)被告就系爭車禍事故之發生，是否有過失：
  1.原告主張被告於民國98年5月11日17時45分許，駕駛車牌號
    碼6J- 8282號自用小客車，沿臺南市○○○街由東往西方向
    行駛，於行經建平七街與永華九街交岔路口處時，本應注意
    汽車行駛至無號誌之交岔路口時，支線道車應暫停讓幹線道
    車先行，而依當時天候晴、自然光線、路面乾燥無缺陷、無
    障礙物、視距良好等情形下，並無不能注意之特別情事，竟
    疏於注意而未依標線「停」之指示，停車再開，讓幹線道車
    先行，而貿然通過該路口，適有原告騎乘車牌號碼VYD-812
    號輕型機車，沿永華九街由南向北方向駛至上開路口，亦疏
    未注意車前狀況及減速慢行，二車因而發生碰撞（下稱系爭
    車禍事故），原告人車倒地，並受有胸部挫傷合併肺挫傷、
    右側4-9肋骨骨折、四肢擦撞傷等傷害，被告因系爭車禍事
    故經本院以98年度交易字第356號過失傷害案件判決有期徒
    刑3月，如易科罰金，以新臺幣1,000元折算壹日等情，經本
    院依職權調取本院98年度交易字第356號過失傷害刑事案件
    卷宗核閱屬實，復有臺南市警察局第四分局道路交通事故現
    場圖、及道路交通事故調查報告表（一）（二）各1紙、道
    路交通事故現場蒐證照片19張、財團法人奇美醫院診斷證明
    書1紙附於上開刑事卷宗可憑。
  2.按「行車速度，依速限標誌或標線之規定，無速限標誌或標
    線者，應依下列規定：一、行車時速不得超過五十公里。但
    在未劃設車道線、行車分向線或分向限制線之道路，或設有
    快慢車道分隔線之慢車道，時速不得超過四十公里。二、行
    經設有彎道、坡路、狹路、狹橋、隧道、學校、醫院標誌之
    路段、道路施工路段、泥濘或積水道路、無號誌之交岔路口
    及其他人車擁擠處所，或因雨霧致視線不清或道路發生臨時
    障礙，均應減速慢行，作隨時停車之準備。三、應依減速慢
    行之標誌、標線或號誌指示行駛。」、「汽車行駛時，駕駛
    人應注意車前狀況及兩車併行之間隔，並隨時採取必要之安
    全措施。」、「行至無號誌或號誌故障而無交通指揮人員指
    揮之交岔路口，支線道車應暫停讓幹線道車先行。未設標誌
    、標線或號誌劃分幹、支線道者，少線道車應暫停讓多線道
    先行；車道數相同時，轉彎車應暫停讓直行車先行；同為直
    行車或轉彎車者，左方車應暫停讓右方車先行。但在交通壅
    塞時，應於停止線前暫停與他方雙向車輛互為禮讓，交互輪
    流行駛」，道路交通安全規則第93條第1項、第94條第3項、
    第102條第1項第2款分別定有明文。經查系爭車禍事故發生
    當時天候晴、光線為晨或暮光、路面乾燥無缺陷、視距良好
    ，有上開道路交通事故調查報告表（一）及道路交通事故現
    場蒐證照片4張附於上開刑事卷宗可參，被告於上開時、地
    駕駛小客車自應遵守上開道路交通安全規則，本應注意汽車
    行駛至無號誌之交岔路口時，支線道車應暫停讓幹線路車先
    行，且依其情形並無不能注意之特別情形，被告竟疏未注意
    ，行經系爭車禍發生路段，未依標線「停」之指示，停車再
    開，讓幹線道車先行，而貿然通過路口，致發生系爭車禍事
    故，其有過失應堪認定，且被告肇事與原告之受傷結果間，
    復具有相當因果關係，亦足認定。原告主張被告應依侵權行
    為法律關係，對原告負損害賠償責任，自堪採信。
(二)原告請求被告賠償之項目及數額是否正當：
    按因故意或過失，不法侵害他人之權利者，負損害賠償責任
    ；汽車、機車或其他非依軌道行駛之動力車輛，在使用中加
    損害於他人者，駕駛人應賠償因此所生之損害；不法侵害他
    人之身體或健康者，對於被害人因此喪失或減少勞動能力或
    增加生活上之需要時，應負損害賠償責任；不法侵害他人之
    身體、健康、名譽、自由、信用、隱私、貞操或不法侵害其
    他人格法益而情節重大者，被害人雖非財產上之損害，亦得
    請求賠償相當之金額；民法第184條第1項、第191條之2前段
    、第193條第1項、第195條第1項分別定明文。本件被告對於
    原告應負侵權行為損害責任，已如前述，至原告得請求損害
    賠償之範圍，說明如下：
  1.醫藥費9,541元部分：
    原告主張其自98年5月11日系爭車禍事故發生起，因治療因
    系爭車禍事故所受之傷害，支出醫療費用9,541元，業據其
    提出奇美醫院醫療費用收據9紙為證，而被告對於原告主張
    之事實，未於言詞辯論期日到場，亦未提出任何書狀或證據
    資料爭執，以供本院審酌，本院依上開原告提出之醫療費用
    收據，堪信原告此部分之主張為真正，故其請求醫藥費9,54
    1元，應予准許。
  2.工作損失408,000元部分：
    原告主張其於系爭車禍發生時，擔任藥師工作，每月月薪為
    48,000元，因系爭車禍事故致其8個半月無法工作，計有408
    ,000元之工作損失云云，雖據其提出財團法人奇美醫院診斷
    證明書1紙、藥師證書及銷售業務委任契約為證。惟查經本
    院依職權函詢財團法人奇美醫院有關原告因系爭車禍受傷後
    復原情形，及何時可回復正常工作等情，經財團法人奇美醫
    院函覆：「…（原告）於98年5月16日就已出院，所受傷勢
    如無變化，約壹個月可癒合，但疼痛感有時可至兩個月。回
    復正常工作，端視其工作內容，為粗重工作或簡單之工作而
    定，這點無法斷定」，有財團法人奇美醫院99年5月10日（
    99 ）奇醫字第2335號函暨病情摘要附卷可稽，依上開財團
    法人奇美醫院上開函覆，原告之傷勢如無變化約1個月可癒
    合，疼痛感有時可至兩個月，再參酌原告受傷後，係採保守
    治療，醫囑原告98年5月16日出院後宜再靜養2個月等情，此
    有財團法人奇美醫院上開函文所附之病情摘要及原告所提出
    98 年9月24日之診斷證明在卷可稽，而原告之工作為藥師，
    並非粗重工作，依上開說明，其於出院後2個月應可回復工
    作，堪認原告因系爭車禍事故致其2個月又6天（即住院6天
    加上2個月傷口癒合、疼痛感消失之靜養期間）無法工作，
    而有105,290元【計算式：（48,000元×2）＋（48,000元×
    6 ÷31）＝105,290元，元以下四捨五入】之工作損失。則
    原告得請求被告賠償之工作損失應為105,290元，逾此部分
    之請求，即屬無據。
  3.精神慰撫金1,000,000元部分：
    按慰撫金之賠償須以人格權遭遇侵害，使精神上受有痛苦為
    必要，其核給之標準固與財產上損害之計算不同，然非不可
    斟酌雙方身分資力與加害程度，及其他各種情形核定相當之
    數額（最高法院51年台上字第223號判例參照）。查本件原
    告因系爭車禍事故受有胸部挫傷合併肺挫傷、右側4-9肋骨
    骨折、四肢擦撞傷等傷害，又其骨折是封閉型，精神上受有
    痛苦，原告請求精神慰撫金，洵屬有據。本院審酌原告教育
    程度為嘉南藥專畢業，現擔任藥師工作，現每月收入約45,
    000元至48,000元，業據原告陳明在卷，又參酌被告最近一
    年內並無勞保之投保資料，最近7年內亦無辦理綜合所得稅
    之結算申報資料，此分別有勞保被保險人投保資料查詢、財
    政部臺灣省北區國稅局中和稽徵所99年4月13日北區國稅中
    和二字第0991009936號函附卷可憑等情，本院依兩造之身分
    、教育程度、經濟能力、社會地位及原告所受之傷害程度等
    情，認原告請求慰撫金於120,000元之範圍內尚無不當，逾
    此部分之請求，則無理由，應予駁回。
  4.綜上，合計原告得請求之數額為234,831元【計算式：9,541
    元（醫藥費用）＋105,290元（工作損失）＋120,000元（精
    神慰撫金）＝234,831元】。
(三)按損害之發生或擴大，被害人與有過失者，法院得減輕賠償
    金額或免除之，民法第217條第1項定有明文。又按行車速度
    ，依速限標誌或標線之規定，無速限標誌或標線者，行經設
    有彎道、坡路、狹路、狹橋、隧道、學校、醫院標誌之路段
    、道路施工路段、泥濘或積水道路、無號誌之交岔路口及其
    他人車擁擠處所，或因雨霧致視線不清或道路發生臨時障礙
    ，均應減速慢行，作隨時停車之準備；汽車行駛時，駕駛人
    應注意車前狀況及兩車併行之間隔，並隨時採取必要之安全
    措施，道路交通安全規則第93條第1項第2款、第94條第3項
    分別定有明文。查系爭車禍發生時，原告行經無號誌之交岔
    路口，本應住意減速慢行、並應注意車前狀況，隨時採取必
    要之安全措施，亦疏未注意，致與被告所駕駛之車輛發生碰
    撞，且系爭車禍事故經臺灣省臺南區車輛行車事故鑑定委員
    會、臺灣省車輛行車事故覆議鑑定委員會認定：被告駕駛小
    客車，未依標線「停」指示，停車再開，讓幹道車先行，為
    肇事主因；原告駕駛輕型機器腳踏車，無號誌路口，未注意
    車前狀況，未減速慢行，為肇事次因，有經臺灣省臺南區車
    輛行車事故鑑定委員會98年10月1日南鑑字第098590298 8
    號函所附臺南區980 737案鑑定意見書、臺灣省車輛行車事
    故覆議鑑定委員會98年11月23日覆議字第0986204352號函附
    於本院98年度交易字第356號過失傷害刑事案件卷宗可憑。
    是以，堪認原告對於系爭車禍事故之發生，亦有過失。綜上
    ，原告對系爭車禍事故之發生為肇事次因，被告對系爭車禍
    事故之發生為肇事主因，應認被告對系爭車禍事故之發生應
    負百分之60之過失責任，原告應負百分之40之過失責任，始
    稱公允。準此，原告所受損害金額為234,831元，惟就原告
    所受之損害，酌減被告百分之40之賠償責任之結果，原告得
    請求被告賠償之損害金額為140,899元【計算式：234,831元
    ×60%＝140,899元，元以下四捨五入】。
(四)末按給付無確定期限者，債務人於債權人得請求給付時，經
    其催告而未為給付，自受催告時起，負遲延責任；其經債權
    人起訴而送達訴狀，或依督促程序送達支付命令，或為其他
    相類之行為者，與催告有同一之效力；遲延之債務，以支付
    金錢為標的者，債權人得請求依法定利率計算之遲延利息；
    應付利息之債務，其利率未經約定，亦無法律可據者，週年
    利率為百分之5；民法第229條第2項、第233 條第1項前段及
    第203條定有明文。經查，本件損害賠償之債並無確定給付
    期限，是以起訴狀繕送本之送達代替催告者，債務人雖於受
    催告之日起即負遲延責任，惟法定遲延利息之給付期間，既
    係以「日」定期間，參諸民法第120條第2項規定，其始日（
    即催告日）自不算入，是債務人所負遲延利息給付義務之起
    算日，自應自起訴狀繕本送達之翌日起算。原告請求自起訴
    狀繕本送達之翌日，即自99年2月20日起依法定利率計算之
    遲延利息，自為法之所許。
五、綜上，原告本於侵權行為之法律關係，請求被告應給付原告
    140,899元，及自起訴狀繕本送達之翌日（即99年2月20日）
    起至清償日止，按週年利率百分之5計算之利息，為有理由
    ，應予准許。至原告逾前開範圍所為請求，為無理由，應予
    駁回。
六、原告雖聲請願供擔保請准宣告假執行，惟就本判決原告勝訴
    部分，所命給付之金額未逾50萬元，依民事訴訟法第389條
    第1項第5款之規定，應依職權宣告假執行。至於原告敗訴部
    分，其假執行之聲請，已失所附麗，應予駁回。
七、據上論結，本件原告之訴為一部有理由、一部無理由，依民
    事訴訟法第385條第1項前段、第79條、第389條第1項第5款
    ，判決如主文。
中    華    民    國    99    年    8     月    17    日
                  民事第二庭    法      官  翁金緞
以上正本證明與原本無異。
如對本判決上訴，須於判決送達後20日內向本院提出上訴狀。如
委任律師提起上訴者，應一併繳納上訴裁判費。
中    華    民    國    99    年    8     月    17    日
                                書記官  彭建山

司法院資訊處製作；財團法人民間司法改革基金會備份。
